最高法院刑事判決　　　　　　　　　　　　　　　八十八年度台上字第三一三四號
　　上　訴　人　甲○○
　　選任辯護人　洪士宏律師
右上訴人因違反毒品危害防制條例案件，不服台灣高等法院高雄分院中華民國八十八
年三月三十日第二審判決（八十八年度上訴字第三八號，起訴案號：台灣屏東地方法
院檢察署八十七年度偵字第四四七○號），提起上訴，本院判決如左：
    主  文
上訴駁回。
    理  由
按刑事訴訟法第三百七十七條規定：上訴於第三審法院，非以判決違背法令為理由，
不得為之。是提起第三審上訴，應以原判決違背法令為理由，係屬法定要件；如果上
訴理由狀並未依據卷內訴訟資料具體指摘原判決不適用何種法則或如何適用不當，或
所指摘原判決違法情事顯與法律規定得為第三審上訴理由之違法情形不相適合時，均
應認其上訴為違背法律上之程式，予以駁回。本件原判決依憑非共同被告之共犯邱啟
明、黃一晏在警訊及偵查中之指證暨證人即警員蔡宗明、伍吉平之證供，法務部調查
局鑑定通知書與扣案之行動電話機、毒品海洛因等證據，本於推理作用，而撤銷第一
審判決，改判仍論處連續販賣第一級毒品累犯罪刑（處以有期徒刑十年）。從形式上
觀察，尚無違背法令之情形存在。上訴意旨略稱：(一)本件承辦警員捏造證據，在案發
之前多次至上訴人甲○○住處搜索查無違禁品之下，惡言相向，要走前撂下一句「走
著瞧」，乃本件發生之重大原因，警察以此「捏造」、「刑求」，實難讓人苟同，盼
還上訴人清白。上訴人於第一審要求傳訊有利上訴人之證人，均未傳到，審判過程草
率，在原審聲請調閱上訴人入所驗傷證明，以證明上訴人及證人邱啟明、黃一晏被刑
求而為不實陳述，亦未予調查，原判決顯有理由矛盾及應於審判期日調查之證據未予
調查之違背法令。(二)上訴人身上之現金新台幣（下同）二萬元，係於民國八十七年六
月二十六日向證人張阿好調借，並非販賣海洛因所得，已經證人張阿好證實，原判決
不察，遽認為上訴人犯罪所得之財物，並諭知沒收，已有未洽，對上開有利上訴人之
證據復不說明不予採納之理由，自有理由不備之違法。(三)依陳茂雄、邱啟明之警訊筆
錄，其二人有現金，又有毒品，更當場被查獲，是否非交易毒品﹖豈該二人竟沒事，
上訴人反遭羅織罪名；又依邱啟明在警訊之供述，上訴人係賠錢出售○‧三公克毒品
，而上訴人被查獲時，則係在車輛駕駛座前下方起出○‧五公克毒品，如上訴人有販
賣毒品是否有違常理﹖另黃一晏在警訊供稱「正準備」向上訴人購買海洛因時被查獲
，如果無訛，充其量僅係未遂犯；再上訴人倘有販賣毒品，黃一晏復稱自八十七年四
月份即向上訴人購買十多次，則黃一晏定然與上訴人甚為熟識，何以認不出上訴人現
住處﹖何以警察未寫上訴人住址，而需上訴人身分證抄錄戶籍住址於筆錄內﹖可見黃
一晏與上訴人不相識，亦未指認上訴人，筆錄純係一貫作業指使邱啟明、黃一晏指控
莫須有罪名。邱啟明、黃一晏在警訊之指證，乃不自由意識下所為，在偵查中之供述
，無非受警員恐嚇及唯恐涉犯誣告罪責，而配合警訊筆錄內容，自難作為論罪科刑之
唯一證據，此外復查其他積極證據足以證明，即應為有利上訴人之認定。上訴人在第
一審審理時即聲請同在台灣屏東看守所之證人，均未傳到，且當時亦不知徐添文住址
，待連絡到徐添文，立即聲請傳訊，但已在原審上訴中，經原審隔離訊問，上訴人與
徐添文之供述，互核一致，絕非臨訟勾串，足證上訴人於八十七年七月三日中午至下
午五時餘，確與徐添文在一起吃飯、喝酒，再至徐添文住處談論寶石，怎奈原判決竟
以「徐添文果真為被告不在場之證人，經原審訊問時，對此有利之證人，豈有不及時
提出之理」為由，認徐添文證詞為無可採。原審對上開待證事實，均未予以調查，即
為有罪判決，自有應於審判期日調查之證據未予調查之違法，與證據法則亦相違背。
(四)邱啟明、黃一晏就上訴人有無販賣毒品海洛因之供述，在警訊及偵查中前後不一，
已有重大瑕疵，嗣後在第一審及原審皆稱未向上訴人購買，自不得採為判決之基礎，
原審不察，逕予採用，顯與證據法則有違，自有判決不適用法則之違法，又就其採用
警訊及偵查中不利上訴人之證詞及不採納在第一審所稱有利上訴人之證詞，不說明其
理由，亦有判決不備理由之違法。(五)警察所查得之證物，僅上訴人攜帶之海洛因，並
無其他任何與販賣海洛因有關之物品，如夾鏈袋、電子秤、客戶名冊等，且海洛因僅
毛重○‧五公克（淨重○‧一六公克），量稀少，再佐以上訴人自承有吸食習慣，足
證自己吸食之用，非供販賣，原審僅以查獲毛重○‧五公克之海洛因，即認定上訴人
有販賣之行為，顯與證據法則有違。(六)行動電話於現代社會甚為普通，幾乎人手一機
，係人際溝通連絡之工具，與上訴人販毒與否並無關連性，非如電子秤等物係供販毒
所用，原審不察逕予沒收，其判決亦違背法令。(七)原判決事實欄記載警察當場查扣上
訴人所有二萬元，理由欄則載稱犯罪所得三萬二千元應予沒收，然究以何為認定三萬
二千元之依據，為何由二萬元增加為三萬二千元，並未加以說明，自有判決不備理由
之違法。(八)上訴人屢次請求傳喚邱啟明、黃一晏當庭對質，原審未依法為之，亦有應
於審判期日調查之證據未予調查之違法云云。經查：一、上訴人在第一審聲請傳訊陳
茂雄及在原審聲請調閱其被收押於台灣屏東看守所之入所健康情形調查表，以證明其
於警訊時遭刑求，第一審及原審均未予調查，又未認其無調查必要以裁定駁回，或於
判決理由予以說明，另對於證人張阿好之供述不予採納，亦未於判決內說明其理由，
其踐行之訴訟程序，容有瑕疵；然查上訴人在警訊及偵審中一再否認有販賣海洛因情
事，原判決復未採用上訴人之供述為判決基礎，則原審就上訴人在警訊時有無遭刑求
一節，自無先予調查必要，又上訴人收押於台灣屏東看守所時，有無驗傷，與邱啟明
、黃一晏是否遭刑求並無關連性，即無重要關係，故原審縱曾傳訊陳茂雄及調閱上訴
人入看守所之健康情形調查表，對於原判決顯不生影響；又扣案之現金二萬元，究竟
係上訴人販賣海洛因所得財物﹖抑或借自張阿好﹖對原判決之宣告沒收上訴人販賣海
洛因所得款項三萬二千元，亦無影響；是則，原判決之上開程序瑕疵，依刑事訴訟法
第三百八十條之規定，均不得據為適法之第三審上訴理由。又上訴人在第一審聲請傳
訊黃一晏、邱啟明、張阿好，第一審及原審業已傳訊調查，上訴意旨(一)指稱未傳訊，
顯非依卷內訴訟資料執以指摘。至於是否命黃一晏、邱啟明與上訴人對質，則屬事實
審法院自由裁量職權範圍，原審及第一審既已於審判期日依直接審理方式提示其二人
在警訊及偵審中之陳述並將要旨告知上訴人，予以辯論之機會，其訴訟程序即非違法
。是上訴意旨(一)(二)(八)，均非適法之第三審上訴理由。二、刑事審判對於證據之判斷採
自由心證主義，關於被告、共同被告、非共同被告之共犯及證人等之陳述，事實審法
院得憑其調查之結果，斟酌一切情形，依據經驗、論理及其他證據法則，本於推理作
用，形成心證，以為取捨，並非因其等陳述有部分前後不符，或相互間有所歧異，即
應絕對認其全部不可採信。本件原判決採取非共同被告之邱啟明、黃一晏在警訊及偵
查中之供述為判決基礎，業於理由內詳細說明其得心證之理由，從形式上觀察，其取
捨證據之論斷，尚無違背經驗、論理及其他證據法則情形，上訴意旨(三)(四)(五)(六)(七)，純
係對原審採證認事職權之合法行使及已經調查並於判決理由內指駁說明之事項，重為
事實上之爭執，及任憑己意漫事指摘，俱不足據以辨認原判決具備何種違背法令之形
式。綜上所述，應認本件上訴違背法律上之程式，予以駁回。
據上論結，應依刑事訴訟法第三百九十五條前段，判決如主文。
中      華      民      國    八十八    年      六      月     十七     日
                              最高法院刑事第九庭
                                  審判長法官  曾  有  田
                                        法官  陳  宗  鎮
                                        法官  劉  介  民
                                        法官  洪  清  江
                                        法官  吳  昆  仁
      右正本證明與原本無異
                                              書  記  官
中      華      民      國    八十八    年      六      月    二十三    日
